【裁判字號】    98,台上,1263
【裁判日期】    980312
【裁判案由】    違反槍砲彈藥刀械管制條例等罪
【裁判全文】
最高法院刑事判決            九十八年度台上字第一二六三號
上訴人  甲○○
        乙○○
        丙○○
上列上訴人等因違反槍砲彈藥刀械管制條例等罪案件，不服台灣
高等法院中華民國九十五年六月二十一日第二審判決（九十五年
度上訴字第一四二０號，起訴案號：台灣板橋地方法院檢察署九
十三年度偵字第一一八一三、一四九四０、一五四一四號），提
起上訴，本院判決如下：
    主  文
上訴駁回。
    理  由
甲、乙○○、丙○○部分：
按刑事訴訟法第三百七十七條規定：上訴於第三審法院，非以判
決違背法令為理由，不得為之。是提起第三審上訴，應以原判決
違背法令為理由，係屬法定要件。如果上訴理由書狀並未依據卷
內訴訟資料，具體指摘原判決不適用何種法則或如何適用不當，
或所指摘原判決違法情事，顯與法律規定得為第三審上訴理由之
違法情形，不相適合時，均應認其上訴為違背法律上之程式，予
以駁回。本件原審經審理結果，認為上訴人乙○○、丙○○（下
稱上訴人等）於民國九十二年十二月九日凌晨零時五十八分許，
因共同被告甲○○不滿位於台北縣樹林市○○街之「春風茶藝館
」之開設未通知其入股，甲○○先在櫃台前向店內人員揚言叫老
闆關店，並指示上訴人等率人前來砸店，上訴人等即與甲○○共
同基於恐嚇得利之犯意聯絡，經丙○○向友人賴銘昆借得具有殺
傷力之改造手槍一支（含彈匣一個，槍枝管制編號：0000000000
號，係由仿FN廠半自動手槍製造之玩具手槍，換裝土造金屬槍管
改造而成之改造手槍）及不詳屬性之槍枝一支等物，而與乙○○
基於共同持有該槍枝之犯意聯絡，於同日凌晨二時十三分許抵達
該店後，由丙○○手持前揭具有殺傷力之手槍站於門外，乙○○
則持另一手槍進入店內，並朝天花板射擊，但未能擊發，丙○○
見狀即在店門口持槍向天花板射擊一發，另同行之王福生、鍾啟
連、翟所虎（均經原審判決無罪確定）則分持棒球棍砸毀店內櫃
台上等處物品、至包廂內翻桌破壞物品（毀損部分均未據告訴）
，上訴人等與甲○○藉此暴力砸店之方式，恐嚇店內人員，以遂
使甲○○入股之目的，犯行明確，因而撤銷第一審關於上訴人等
部分之科刑判決，改判依刑法修正前牽連犯從一重論上訴人等以
共同未經許可，持有其他可發射子彈具有殺傷力之改造手槍罪刑
（乙○○累犯，處有期徒刑貳年，併科罰金新台幣拾貳萬元；丙
○○處有期徒刑壹年捌月，併科罰金新台幣拾萬元。並均諭知罰
金易服勞役折算之標準，及各為相關沒收之宣告），已詳敘其調
查、取捨證據之結果及憑以認定犯罪事實之心證理由。並就上訴
人等否認違反槍砲彈藥刀械管制條例犯行之所辯認非可採，予以
論述及指駁。從形式上觀察，原判決關於上訴人等違反槍砲彈藥
刀械管制條例部分，尚無足以影響判決結果之違背法令情形存在
。上訴意旨關於違反槍砲彈藥刀械管制條例部分，略稱：原判決
並未調查其他積極證據，以證明案發當時持槍者確為上訴人等，
徒憑共同被告之自白，遽行判處上訴人等罪刑，有不適用法則之
違法等語。惟查：採證認事、取捨證據及證據證明力之判斷，乃
事實審法院之職權，苟其採證認事之論斷無違證據法則，即不容
任意指為違法。原判決關於上訴人等違反槍砲彈藥刀械管制條例
之犯行，係以上揭事實，業據上訴人等於警詢及偵查中供述在卷
，並有扣案槍枝，及卷附內政部警政署刑事警察局九十三年八月
三日刑鑑字第0930153023號槍彈鑑定書（記載扣案槍枝鑑定結果
，係由仿FN廠半自動手槍製造之玩具手槍換裝土造金屬槍管改造
而成之改造手槍，機械性能良好，可供擊發適用子彈使用，具殺
傷力）、第一審勘驗筆錄（勘驗砸店時之監視錄影帶，上訴人等
手上均持有槍枝，乙○○有拉槍機再向天花板射擊之動作）及錄
影畫面停格列印之畫面可稽。對於上訴人等推諉而否認知悉持有
槍枝，並敘明：扣案槍枝係丙○○所借，有丙○○於警詢及乙○
○於警詢及偵查中之供述可稽，丙○○自無不知持有槍枝之理；
而乙○○係與丙○○同受甲○○指示糾眾砸店，乙○○且於警詢
供陳：伊與丙○○找到鍾啟連之後，即由丙○○再去帶二名男子
及準備手槍二支，丙○○在途中車上即交伊一把手槍等語，丙○
○於偵查中亦供稱：會帶槍是因為乙○○叫我帶「ㄍㄟㄒㄧ」（
台語，按於尋釁或防衛時持用之器物，指兇器之意）等語，參以
丙○○調得槍枝二支後，在車上即分一支予乙○○，均持以砸店
，顯見乙○○對於丙○○調借槍枝之事應屬知情，彼此間有犯意
聯絡、行為分擔等情，俱依卷內資料說明論證、指駁明確。其推
理論斷衡諸經驗及論理等證據法則皆無違背，並無違法情事。且
上訴人等之自白持有槍枝，除有共同被告於第一審行人證交互詰
問時之證詞外，並有扣案槍枝及第一審勘驗監視錄影帶等證據資
料可佐，堪認真實，原判決採為論罪依據，採證自難認有何違誤
。經核上訴意旨，係置原判決所為明白論斷於不顧，仍持已為原
判決指駁之陳詞，專憑己意再事爭辯，或任意指摘原判決違法，
難認已符合首揭法定之第三審上訴要件。本件關於違反槍砲彈藥
刀械管制條例部分之上訴違背法律上之程式，應予駁回。又上訴
人等所犯刑法第三百四十六條第三項、第二項之恐嚇得利未遂部
分（原判決認此部分與前揭違反槍砲彈藥刀械管制條例部分有刑
法修正前牽連犯之裁判上一罪關係，從一重之未經許可，持有其
他可發射子彈具有殺傷力之改造手槍罪處斷），核屬刑事訴訟法
第三百七十六條第六款所列之案件，既經第二審判決，不得上訴
於第三審法院，其對得上訴第三審之違反槍砲彈藥刀械管制條例
部分之上訴既不合法，應從程序上駁回，無從為實體上判決，此
部分之上訴亦非合法，應併予駁回。
乙、甲○○部分：
按刑事訴訟法第三百七十六條所列各罪之案件，經第二審判決者
，不得上訴於第三審法院，法有明文。本件原判決撤銷第一審關
於上訴人甲○○部分之科刑判決，改判依刑法第三百四十六條第
三項、第二項論甲○○以共同以恐嚇方法得財產上之不法利益，
未遂罪刑（處有期徒刑壹年），核屬刑事訴訟法第三百七十六條
第六款之案件。依首開說明，既經第二審判決，自不得上訴於第
三審法院，甲○○竟對該部分提起上訴，顯為法所不許，其上訴
亦應予駁回。
據上論結，應依刑事訴訟法第三百九十五條前段，判決如主文。
中    華    民    國  九十八  年    三    月   十二   日
                      最高法院刑事第十庭
                          審判長法官  邵  燕  玲
                                法官  李  伯  道
                                法官  孫  增  同
                                法官  李  英  勇
                                法官  林  錦  芳
      本件正本證明與原本無異
                                      書  記  官
中    華    民    國  九十八  年    三    月   十七   日
                                                     ｍ


司法院資訊處製作；財團法人民間司法改革基金會備份。
